【裁判字號】    97,財管,59
【裁判日期】    971125
【裁判案由】    指定遺產管理人
【裁判全文】
臺灣桃園地方法院民事裁定              97年度財管字第59號
聲  請  人  兆豐資產管理股份有限公司
法定代理人  乙○○
                        號
被  繼承人  甲○○    生前最後.
關  係  人  曾智群律師
上列聲請人聲請指定被繼承人甲○○之遺產管理人事件，本院裁
定如下：
    主      文
指定曾智群律師為被繼承人甲○○之遺產管理人。
准對被繼承人甲○○（男，民國○○年○ 月○○日生，身分證統一編
號：Ｚ000000000號，生前最後住所：桃園縣龜山鄉○○村○○鄰○
○○路313 巷23號4 樓）之大陸地區以外之繼承人為承認繼承之
公示催告。
聲請人應於收受本裁定之日起貳拾日內，將本裁定登載於公報、
新聞紙或其他相類之傳播工具。
如有被繼承人甲○○之大陸地區以外之繼承人，應自本公示催告
最後登載公報、新聞紙或其他相類之傳播工具之日起壹年內向本
院陳報承認繼承，如不於公示期限內申報承認繼承時，被繼承人
之遺產於大陸地區之繼承人依法繼承、清償債權並交付遺贈物後
有賸餘者歸屬國庫。
聲請程序費用由被繼承人甲○○之遺產負擔。
    理      由
一、按先順序繼承人均拋棄其繼承權時，由次順序之繼承人繼承
    ，其次順序繼承人有無不明或第4 順序之繼承人均拋棄其繼
    承權者，準用關於無人承認繼承之規定，此民法第1176條第
    6 項所定。又繼承開始時，繼承人有無不明，而無親屬會議
    ，或親屬會議未於民法第1177條所定一個月內選定遺產管理
    人時，利害關係人得聲請法院選任遺產管理人，同法第1178
    條第2 項前段亦有明文。
二、本件聲請意旨略以：被繼承人甲○○於民國93年5 月20日曹
    ，生前積欠第三人台灣土地銀行股份有限公司（下稱土地銀
    行）本金新台幣（下同）1,299,940 元，第三人土地銀行於
    96年6 月12日將其對被繼承人之債權、擔保物權及其他一切
    從屬權利一併讓與聲請人。茲因被繼承人之法定繼承人均依
    法拋棄繼承，且未召集親屬會議選任遺產管理人，致聲請人
    之債權無法受償，就此聲請人即具有利害關係人之身分，為
    確保伊之債權，爰依非訟事件法第149 條第1 項之規定，聲
    明求為選任曾智群律師被繼承人之遺產管理人等語。
三、經查，聲請人前開主張，業據其提出債權讓與證明書、他項
    權利證明書、抵押權移轉證明書、抵押權設定契約書、土地
    及建物登記簿謄本、被繼承人之繼承系統表等件為證，並經
    本院依職權調取93年度繼字第531 號、第431 號拋棄繼承案
    卷查核屬實，而被繼承人死亡迄今已6 個月，顯已逾民法第
    1177條所定1 個月期間，期間無親屬會議選任之遺產管理人
    向聲請人為處理債務之表示，可認聲請人主張無親屬會議召
    集之事實為真。準此，堪認被繼承人所遺財產，現確係處於
    無人繼承之狀態，是以本件確有為被繼承人所遺財產選任遺
    產管理人之必要。又按遺產管理人之設，旨在管理保存及清
    算遺產，以免遺產散失，是以遺產管理人具有相當之公益色
    彩；又選任遺產管理人，除慮及管理遺產之公平性外，須考
    慮其適切性，亦即可對其遺產、遺債之情形瞭解較深，復與
    遺債債權人無利害共同關係而得忠誠處理者，優先選任為宜
    。經核聲請人聲請選任之曾智群律師具有法律專業知識及能
    力，允可秉持其專業倫理擔當此具公益性質之遺產管理人任
    務，且其有為遺產管理人之意願，此有曾智群律師提出之同
    意書可憑，因此選任曾智群律師為本件被繼承人所遺遺產之
    遺產管理人，應屬適當，爰依首揭規定指定之並為公示催告
    。
四、依非訟事件法第157 條，裁定如主文。
中    華    民    國    97    年    11    月    25    日
                  家事法庭法  官  劉佩宜
以上正本係照原本作成
如對本裁定抗告須於裁定送達後10日內向本院提出抗告狀
中    華    民    國    97    年    11    月    25    日
                          書記官  陳月桂


司法院資訊處製作；財團法人民間司法改革基金會備份。
